臺灣高等法院高雄分院民事裁定　　　　　96年度破抗字第71號
抗　告　人　乙○○
送達代收人　甲○○
上列抗告人因宣告破產事件，對於中華民國96年7 月10日臺灣屏
東地方法院96年度破更字第2 號所為裁定提起抗告，本院裁定如
下：
    主  文
抗告駁回。
抗告程序費用由抗告人負擔。
    理  由
一、本件抗告意旨略以：抗告人因向銀行辦理貸款週轉現金，截
    至95年10月28日止，共積欠復華商業銀行股份有限公司屏東
    分公司、台東區中小企業銀行股份有限公司屏東分公司、合
    作金庫商業銀行股份有限公司鳳山分公司之貸款本金、利息
    、遲延利息及違約金合計新台幣（下同）185 萬7,000 元。
    而抗告人之資產僅有現金10萬元及機車1 輛。抗告人任職於
    台灣塑膠工業股份有限公司仁武廟，每月薪資約為4 萬餘元
    ，且尚需負擔家庭生活費、祖父母扶養費、子女養育費及繳
    納汽車貸款、每月房租6,000 元等，其負擔之重顯已無法清
    償債務。乃原裁定以抗告人提出之支票發票日為96年6 月26
    日，認係抗告人臨訟製作，惟一般經濟活動觀之，個人資金
    之流動係屬自然且必要之情事，抗告人原有現金10萬元存於
    郵局，抗告人因有急用而領出後，旋以親戚所贈與之10萬元
    支票供破產財團之用，抗告人確有以此現金來清償破產財團
    之意。原裁定又認抗告人每月支出1 萬7,000 元無相關憑證
    以資證明，然抗告人每月所支出者為抗告人一家3 人食衣住
    行開銷，當然無法一一舉證。抗告人雖年僅31歲，尚有29年
    可以工作而取得收入以清償前揭債務，而抗告人每月工作收
    入約4 萬4,000 元，扣除上開生活費及房租6,000 元後，每
    月至多僅能清償2 萬1,000 元，惟抗告人所申辦之貸款，每
    月需償還本金仍高達2 萬8,094 元，加上利息，抗告人不知
    何時始能清償完畢，是原裁定以抗告人尚無不能清償債務之
    情事，而駁回抗告人所為宣告破產之聲請，實有不當。爰依
    法提起抗告，求予廢棄原裁定，另為適法之裁定云云。
二、按破產，對於債務人不能清償債務者宣告之。破產宣告時屬
    於破產人之一切財產，及將來行使之財產請求權；及破產宣
    告後，破產終結前，破產人所取得之財產為破產財團。破產
    法第57條、第82條第1 項分別定有明文。故破產乃債務人在
    經濟上發生困難，無法以其清償能力對全部債權人之債權為
    清償時，為解決此種困難狀態，利用法律上之方法，強制將
    全部財產依一定程序為變價及公平分配，使全部債權人滿足
    其債權為目的之一般執行程序。破產程序不僅讓債務人有經
    濟上重新再起之機會，也須同時兼顧讓全體債權人間公平受
    償機會的目的，是不僅予債務人卸除沈重債務負擔之機會，
    但也須考量全體債權人之權益。從而，破產之宣告除以債務
    超過其資產且所提供之財團足資支付財團費用、財團債務、
    具有別除權之債權及優先受償之稅捐為要件外，尚須審酌債
    務人是否窮盡其可能清償而終陷於不能清償債務之困境，以
    避免債務人利用破產程序脫免債務清償之責，是法院就破產
    人之聲請應以職權為必要調查。
三、經查抗告人分別積欠復華商業銀行股份有限公司屏東分公司
    121 萬3000元，台東區中小企業銀行股份有限公司屏東分公
    司10萬3000元，合作金庫商業銀行股份有限公司鳳山分公司
    54萬1000元等情，業經抗告人於原審提出財產狀況說明暨債
    權人名冊，財團法人金融聯合徵信中心當事人綜合信用報告
    等影本在卷可稽（見原法院95年度破字第12號卷第4 頁、第
    16頁至第18頁），總計抗告人積欠債務共185 萬7000元，而
    抗告人目前名下資產有現金10元93年12月出廠三陽廠牌
    150cc 機車，價值約3 萬元坐落屏東縣瑪家鄉○○段第50
    4 地號，地目林，面積3470平方公尺，公告土地現值每平方
    公尺85元，總值29萬4950元95年度薪資所得為70萬7943元
    等事實，亦經抗告人於原審提出支票影本、土地登記謄本、
    行車執照、財政部台灣省中區國稅局財產歸屬資料清單、94
    年度綜合所得稅各類所得資料清單、所得明細單等影本及95
    年度稅務電子閘門財產所得調卷明細表在卷足憑。（見原法
    院96年度破更字第2 號卷第18頁至第20頁、第30頁、第31頁
    、95年度破字第12號卷第24頁、第25頁），堪信為真實。
四、次查抗告人自承其需扶養配偶林雅婷、長子陳祈，一家3 人
    每月之日常生活費共約1 萬7000元，租屋費用6000元，共計
    2 萬3000餘元等情，並提出房屋租賃契約書1 份附卷可稽（
    見原法院96年度破更字第2 號卷第21頁至第25頁），則以抗
    告人自承一家3 人每月最低生活費2 萬3000元計算，抗告人
    本人及其扶養之配偶、長子每年共須支出必要生活費27萬60
    00元（即2300元12＝276,000 元）。另本件如宣告抗告人
    破產，抗告人尚須支付破產管理人及監查人之報酬。按破產
    管理人及監查人之報酬，如以訴訟實務中一般律師之酬勞計
    算，每人至少收費5 萬元，從而本件如宣告抗告人破產，參
    照破產法第95條第1 項第3 款及同條第2 項之規定，抗告人
    第1 年應支出財團費用至少37萬6000元（即276000元＋5000
    0 元2 ＝376000元）。另依「各級法院辦案期限實施要點
    」第2 點第2 項規定，破產事件之辦案期限為2 年，則抗告
    人在破產期間應支付之財團費用至少為65萬2000元（即376,
    000 元＋276000元＝652000元），審酌抗告人之資產，其構
    成破產財團之財產有現金10萬元，土地29萬4950元，預期2
    年薪資債權141 萬5886元（即707943元/ 年2 年＝000000
    0 元）機車30000 元，共計184 萬836 元，雖足以支付上開
    財團費用65萬2000元，然查抗告人係民國65年5 月2 日出生
    ，現年31歲，有戶籍謄本1 份在卷足憑，則以其具有每月工
    作收入扣除前揭支出後，每月尚有2 萬1000元等情，已如前
    述，以抗告人積欠本金債務共185 萬7000元而論，抗告人顯
    然尚有相當之資產及工作能力，且抗告人於95年11月21日聲
    請本件破產後，尚有能力捐款6 萬2200元予財團法人台灣基
    督長老教會原住民教會，此亦有抗告人提出之捐款證明1 紙
    附卷可稽，顯見抗告人未達無還款能力之程度。抗告人實可
    再與債權銀行為協商，以合理之方式分期清償積欠各債權銀
    行，而非將所餘資產用於破產程序所生之費用，致令各債權
    銀行因之損失其對抗告人之債權。
五、是以抗告人目前之負債大於資產，本院認為依據抗告人之現
    有資產、工作能力，本件債務之金額與性質，則抗告人如與
    債權銀行協商，以合理之方式分期清償積欠各債權銀行，抗
    告人尚無不能清償債務之情事。
六、綜上所述，原法院因認本件抗告人尚無不能清償債務之情事
    ，而裁定駁回抗告人所為破產宣告之聲請，經核尚無不合，
    抗告意旨指摘原裁定不當，求予廢棄，非有理由，應予駁回
    。
七、據上論結，本件抗告為無理由，依破產法第5 條、民事訴訟
    法第495 條之1 第1 項、第449 條第1 項、第95條、第78條
    ，裁定如主文。
中　　華　　民　　國　　96　　年　　8 　　月　　27　　日
                            民事第三庭
                                審判長法官  張國彬
                                法      官  楊富強
                                法      官  吳登輝
以上正本證明與原本無異。
如不服本裁定應於送達後10日內向本院提出再抗告狀（並按他造
當事人之人數附繕本），並繳納再抗告費新台幣1,000 元。再為
抗告應以適用法規顯有錯誤為理由，並經本院之許可，該許可以
原裁定所涉及之法律見解具有原則上之重要性者為限，並委任律
師為代理人。抗告人之配偶、三親等內之血親、二親等內之姻親
，或抗告人為法人、中央或地方機關時，其所屬專任人員具有律
師資格並經法院認適當者，亦得為第三審代理人。抗告人或其法
定代理人具有律師資格者及前項情形，應於提起抗告或委任時釋
明之。
中　　華　　民　　國　　96　　年　　8 　　月　　28　　日
                                書  記  官  張明賢
                                                    ＷＦ
